【裁判字號】    88,重訴,34
【裁判日期】    890428
【裁判案由】    殺人
【裁判全文】
臺灣臺南地方法院刑事判決                          八十八年度重訴字第三四號
    公  訴  人  臺灣台南地方法院檢察署檢察官
    被      告  丙○○
    選任辯護人  張巧妍
                林崑地
右列被告等因殺人案件，經檢察官提起公訴（八十八年度偵字第八九一九號、第一０
０三八號），本院判決如左：
    主  文
丙○○殺人，處有期徒刑伍年陸月。
    事  實
一、丙○○曾因違反醫師法，經台灣板橋地方法院判處有期徒刑一年二月，緩刑四年
    在案。然猶不知悔改，於民國（下同）八十八年七月十六日上午六時許，協同其
    妻己○○前往台南市○○路小東市場外護東宮牌樓下擺設販賣竹筍之攤位，販賣
    竹筍，嗣經市場管理員乙○○、庚○○等人出面勸離不要擺設，雙方因而發生口
    角，丙○○順手在其車上取出以報紙包裹之刀子恫嚇庚○○等人（恐嚇部分未據
    檢察官起訴），庚○○乃回市場播音外面有糾紛，要求人員前往聲援，丙○○見
    狀收拾攤位進入其駕來之ＥＶ─９４０５號自用小客車內準備離去，適有辛○○
    騎乘機車自外返回市場，見狀遂將機車停放在小客車車前，籍此阻擋丙○○不讓
    其離去，庚○○、乙○○及其餘不詳市場人士等人此時乃由市場持電擊棒及其餘
    不詳武器趕至現場，並敲打上開自用小客車意欲丙○○下車，丙○○見此時情況
    危急，恐自己生命、身體遭受危難、乃移動車頭急欲駕車離去，辛○○見丙○○
    即將脫困，遂跳上丙○○之前揭車引擎蓋上欲藉此阻止丙○○離去，丙○○見狀
    不僅未馬上停車防止辛○○發生意外，反而基於殺人之不確定故意，一路蛇行，
    意圖將辛○○摔落，車行約至二百八十公尺至台南市○○路二四六號前，終將辛○○摔落地面，致辛○○頭部挫傷併顱內出血，經送醫後延至同年八月二日上午
    八時四十五分死亡。
二、案經臺灣台南地方法院檢察署檢察官自動檢舉偵查起訴。
    理  由
一、訊據被告丙○○對右揭時、地，駕車致辛○○摔落倒地死亡之犯罪事實，業雖坦
    承不諱，惟矢口否認有殺人之犯行，辯稱：我有告訴他（即死者辛○○）這樣會
    摔下來，他開始趴在擋風玻璃上，我視線看不到，才會開彎來彎去。惟查：被告
    上開蛇行駛離現場之事實，業據證人乙○○、王武雄之證述在卷，互核內容並大
    致相同，此外復據即當日在小東市場內販賣香菇之證人甲○○○到庭證稱：「我
    當天在小東市場賣香菇。我沒有看到被告在賣筍子，我出來市場外看到壹個人一
    路開車蛇行，壹個人趴在引擎蓋上，沒有看到車輛有停下來的情形。當時沒看到
    市場的人去追那輛車。沒有看到有人爬到車頂上，沒有看到有人摔下來。」等語
    ；另據正於被害人辛○○摔落地點處台南市○○路二四六號前販售冰塊之證人戊○○亦到庭證稱：「我賣冰塊的地方離小東市場很近。當時被告開車速度很快，
    在路中間開Ｓ形，沒有看到他撞到安全島，被害人沒多久就在我家大樓的門口摔
    下來，那時開車的人沒停下來就開走了。開車的人是一路都開Ｓ形的。」等語在
    卷，另揆諸被告於警訊時自承：「我就蛇行欲擺脫他，他就從車上摔下來」等情
    ，足證被告嗣後辯稱其因被害人辛○○趴於擋風窗玻璃前，無法見到車前狀況，
    嗣發現快撞到安全島，方將方向盤打轉，致造成蛇行及途中曾經停車力勸被害人
    下車等語，並不足採。
二、另查被告係經台南市東寧派出所員警打電話通知被告告知其妻現尚在警局，並告
    知其嚴重性，被告方至警局製作筆錄，足證警方已知本件犯行之犯人，並非被告
    於犯罪未發覺前，自動向警方報案，核與自首之要件不符，此據證人即當日到場
    處理之員警丁○○到庭證稱屬實，是被告辯稱其係自首，要難採信。
三、再查，被告車行離案發場約至二百八十公尺外至台南市○○路二四六號前，方將
    辛○○摔落地面，此時早已遠離庚○○、乙○○等人之侵害，而被害人辛○○趴
    在車窗前，其意僅在阻止被告離去，亦非對被告有所侵害，故被告辯稱本件乃因
    實施正當防衛之結果，核與法律規定正當防衛係需對現時急迫之不法侵害，出於
    防衛之意思，為防衛自己權利之必要行為之要件未符，故被告主張正當防衛，亦
    不足採。
四、末查被告雖辯稱未有殺人之犯意，然被告業已坦承駛離現場時之車速約六、七十
    公里，此有偵訊筆錄在卷可證，以此高速行駛並蛇行前進，依一般人之經驗法則
    ，均知隨時會讓辛○○發生死亡之結果，況被告曾有違反醫師法之前科紀錄，此
    有本署刑案資料查註紀錄表附卷可稽，被告對醫學應有相當之認識，其注意能力
    顯較一般人為高，然被告仍執意加速並蛇行前進，意圖將辛○○摔落，其顯具有
    殺人之不確定故意甚明。故被告之所辯，顯係卸責之詞，不足採信。而被害人辛○○係因頭部挫傷併顱內出血而死亡，經送醫不治死亡，亦據檢察官督同法醫相
    驗明確，製有勘驗筆錄、相驗屍體證明書、驗斷書可按，本案事證明確，被告犯
    行足堪認定。
五、核被告所為係犯刑法第二百七十一條第一項之殺人罪。另查被告係因庚○○、乙○○及其餘不詳市場人士等人持電擊棒及其餘不詳武器趕至現場，並敲打上開自
    用小客車意欲丙○○下車，此業據證人乙○○於八十八年十月二十五日於本院審
    理時到庭證稱：「被告要離去時我們有敲擊車子」等語在卷，此外復有上開被告
    所有自用小客車遭敲擊之相片四幀及法務部調查局被告測謊鑑定通知書認被告丙○○稱當天市場管理人員有用武器攻擊車子，係未說謊，而有通知書一紙在卷供
    參，足證被告當時之生命、身體正處於危難之際，而被害人辛○○復趴於車窗前
    意欲阻止被告離去，被告非將車子緊急駛離，別無救護之途，核與刑法第二十四
    條第一項規定之緊急避難情形相符，惟查被告將車子駛離現場之後，以蛇行之方
    式，將被害人摔落車下，其行為核屬已超過緊急避難之正當手段，而屬避難過當
    ，而應依同條但書減輕其刑。爰審酌被告犯罪之動機、手段，一時未察，始罹重
    典，與被害人家屬因賠償金額未能合致，致未能和解，及其他一切情狀，量處如
    主文所示之刑。
據上論斷，應依刑事訴訟法第二百九十九條第一項前段，刑法第二百七十一條第一項
、第二十四條第一項但書，判決如主文。
本案經檢察官高峰祈到庭執行職務。
中    華    民    國      八十九      年      四      月      二十八    日
                                  臺灣臺南地方法院刑事第二庭
                                      審判長法  官  林 永 奮
                                            法  官  王 立 村
                                            法  官  鄧 希 賢
右正本證明與原本無異。
如不服本判決，應於判決送達後十日內向本院提出上訴狀( 應附繕本 )。
                                      書   記   官  陳 美 蓉
中    華    民    國      八十九      年       五     月       一       日


司法院資訊處製作；財團法人民間司法改革基金會備份。
